臺灣新竹地方法院刑事裁定
111年度聲判字第1號
聲  請  人  田沛可

代  理  人  洪大明律師
被      告  陳煥偉


上列聲請人因告訴被告誣告案件，不服臺灣高等檢察署檢察長於
民國110年12月1日以110年度上聲議字第9344號駁回再議之處分
（原不起訴處分案號：臺灣新竹地方檢察署110年度偵字第9446
號），聲請交付審判，本院裁定如下：
    主  文
聲請駁回。
    理  由
一、按告訴人接受不起訴處分書後，得於10日內以書狀敘述不服
    之理由，經原檢察官向直接上級法院檢察署檢察長或檢察總
    長聲請再議；上級法院檢察署檢察長或檢察總長認再議為無
    理由者，應駁回之；告訴人不服上級法院檢察署檢察長或檢
    察總長認再議為無理由而駁回之處分者，得於接受處分書後
    10日內委任律師提出理由狀，向該管第一審法院聲請交付審
    判；法院認交付審判之聲請不合法或無理由者，應駁回之，
    刑事訴訟法第256條第1項前段、第258條前段、第258條之1 
    第1項、第258 條之3第2項前段定有明文。
二、經查，本件聲請人即告訴人田沛可（下稱聲請人）以被告陳
    煥偉涉犯誣告罪嫌，向臺灣新竹地方檢察署（下稱新竹地檢
    署）檢察官提出告訴，經該署檢察官偵查，認被告犯罪嫌疑
    不足，於民國110年9月9日以110年度偵字第9446號為不起訴
    處分（下稱原不起訴處分書）後，聲請人不服，聲請再議，
    嗣經臺灣高等檢察署（下稱高檢署）檢察長認再議無理由，
    於110年12月1日以110年度上聲議字第9344號處分書駁回再
    議之聲請（下稱原駁回再議處分書），茲聲請人於110年12
    月10日收受上開原駁回再議處分書，旋於同年12月20日委任
    代理人洪大明律師向本院聲請交付審判等情，業經本院調閱
    新竹地檢署110年度偵字第9446號全案卷宗、高檢署110年度
    上聲議字第9344號卷核閱無誤，復有刑事交付審判聲請狀及
    刑事委任書狀各1 份在卷可稽，是聲請人本件聲請交付審判
    ，合於首揭法律規定。
三、本件告訴意旨略以： 　　
　　被告與聲請人前為夫妻關係，2人育有陳○綱（102年5月生，
    年籍資料詳卷）、陳○心（101年4月生，年籍資料詳卷），
    雙方並於107年1月12日協議離婚，被告明知聲請人於附表所
    示之時間、帳戶，所提領金錢之用途均係在被告明知或其授
    權下始為之，被告竟基於誣告之犯意，於108年7月9日至臺
    灣桃園地方檢察署（下稱桃園地檢署）對告訴人提出偽造文
    書、竊盜及詐欺取財等犯嫌之刑事告訴狀，惟被告就聲請人
    附表所示行為提出之告訴，經桃園地檢署呈請高檢署檢察長
    核轉新竹地檢署後，業經新竹地檢署檢察官於109年12月8日
    以109年度偵字第479號為不起訴處分，被告就附表編號6部
    分不服，聲請再議，嗣經高檢署檢察長認再議無理由，於11
    0年1月20日以110年度上聲議字第989號處分書駁回再議之聲
    請確定（下稱被告提告之前案），因認被告涉犯刑法第169
    條第1項之誣告罪嫌。
四、聲請交付審判意旨略以： 　　
　㈠被告明知附表編號3所示之款項匯款至「兆豐國際商業銀行受
    託信託財產專戶」，係供被告購買其位於新竹縣○○市○○路○
    段000號16樓之房屋所用，可知附表編號3所示之款項絕非聲
    請人盜領，惟被告卻於108年7月9日至桃園地檢署對告訴人
    提出偽造文書、竊盜及詐欺取財等犯嫌之告訴，且被告指稱
    聲請人盜領被告及其子帳戶存款，而非僅是單純懷疑，是被
    告既有虛構事實並提出告訴之行為，已觸犯刑法第169條第1
    項之誣告罪。
　㈡被告明知附表編號6所示之款項，係為買車接送子女之用，況
    被告甚事先向其他住戶租用車位供新車停放，然被告竟於與
    聲請人離婚後，復誣指聲請人盜領存款，實與刑法第169條
    第1項之誣告罪構成要件相符，原不起訴處分書及原駁回再
    議處分書率性恣意，非合法有當。　　
五、經查，本件聲請人原告訴意旨，業據新竹地檢署檢察官詳予
    偵查，並以原不起訴處分書論述其理由甚詳，復經高檢署檢
    察長再詳加論證而駁回聲請人再議之聲請。今聲請人仍認被
    告涉有刑法第169條第1項之誣告罪嫌，本院依職權調閱新竹
    地檢署110年度偵字第9446號全案卷宗、高檢署110年度上聲
    議字第9344號卷審查後，除引用原不起訴處分書、原駁回再
    議處分書所載之理由而不再贅述，另就聲請人本件交付審判
    之聲請應予駁回之理由，補充說明如下：
　㈠按犯罪嫌疑不足者，應為不起訴處分；犯罪事實應依證據認
    定之，無證據不得認定犯罪事實，刑事訴訟法第252 條第10
    款、第154 條第2 項分別定有明文。另告訴人之告訴，係以
    使被告受刑事訴追為目的，是其陳述是否與事實相符，仍應
    調查其他證據以資審認；證據力之強弱，事實審法院有自由
    判斷之權，故判斷證據力如不違背一般經驗之法則，即不得
    指為違法（最高法院52年台上字第1300號、25年上字第2053
    號判決意旨參照）。
　㈡次按，刑法第169 條第1 項誣告罪之成立，以意圖他人受刑
    事 處分虛構事實而向該管公務員申告為其要件，故其所訴
    事實，雖不能證明係屬實在，而在積極方面尚無證據證明其
    確係故意虛構者，仍不能遽以誣告罪論處。誣告罪之成立，
    須其申告內容完全出於憑空捏造，若所告尚非全然無因，衹
    因缺乏積極證明致被誣告人不受訴追處罰者尚難遽以誣告論
    罪（最高法院46年度台上字第927號、43年度台上字第251號
    判決意旨參照）。且告訴人所訴事實，雖不能證明係屬實在
    ，尚應就其有無虛構誣告之故意以為斷，如在積極方面並無
    證據證明其確係故意虛構者，仍不能遽以誣告罪論處（最高
    法院59年度台上字第581號判決意旨參照）。查被告對聲請
    人所提偽造文書等罪嫌告訴，經檢察官偵查後，附表編號3
    部分經查證為被告購買房屋使用之款項，屬被告之誤會，況
    被告就此部分亦不願追究；附表編號6部分，則因積極證據
    不足認定聲請人涉有犯罪嫌疑，經新竹地檢署檢察官於109
    年12月8日以109年度偵字第479號為不起訴處分之事實，業
    經本院調取該偵查案卷核對無訛。然而，參照上述判決意旨
    ，被告所提告訴，雖因其誤解或事證欠備不能證明為真實，
    然亦非可當然推論告訴內容為虛構不實，仍應有其他積極證
    據足以認定被告係刻意虛構事實而為誣告，始能以誣告罪相
    繩。
　㈡被告提告之前案指訴聲請人偽造文書、竊盜及詐欺取財犯行
    ，除被告於108年7月9日至桃園地檢署就該案提出刑事告訴
    ，指述聲請人盜領存款外，並提出被告及陳○心、陳○綱戶籍
    謄本影本、被告與聲請人離婚協議書影本、被告名下之富邦
    銀行對帳單影本、陳○綱名下之富邦銀行對帳單影本、陳益
    民名下之屏東勝利郵局客戶歷史交易清單影本、陳○心之郵
    局帳戶存摺影本、郵政跨行匯款申請書影本、財政部北區國
    稅局遺產稅免稅證明書影本等資料，有刑事告訴狀1份在卷
    可查（桃園地檢署5552號他卷影卷第1頁至第20頁），況聲
    請人亦不否認有附表各編號所示之提領行為（桃園地檢署55
    52號他卷影卷第41頁），足證被告並非虛構不實之事項而提
    告前案告訴，況被告前案於108年7月9日至桃園地檢署提告
    聲請人各次提領行為中，雖聲請人就附表所示共6次提領行
    為，經新竹地檢署檢察官以109年度偵字第479號為不起訴處
    分確定，惟被告提告之前案中，就聲請人另外2次提領行為
    ，則經新竹地檢署檢察官以109年度偵字第479號提起公訴，
    現由本院審理中，有前案起訴書、不起訴處分書、前案高檢
    署駁回再議處分書、聲請人之臺灣高等法院被告前案紀錄表
    各1份在卷可憑（新竹地檢署479號偵卷影卷第167頁至第170
    頁、第171頁至第173頁；本院卷第39頁），足證被告主觀上
    應無誣告之故意，不得僅憑被告提告之前案附表所示部分經
    不起訴處分確定，即認被告有虛構事實之誣告故意以為斷，
    揆諸上開說明，仍應有其他積極證據足以認定被告係刻意虛
    構事實而為誣告，始能以誣告罪相繩。
　㈢又聲請意旨認被告明知附表編號3所示之款項，係被告供購屋
    所用，被告竟誣指聲請人盜領，原不起訴處分書及原駁回再
    議處分書未予以詳查云云，惟細觀被告於108年7月9日至桃
    園地檢署提出之刑事告訴狀所載證據，就被告提出陳○綱名
    下之富邦銀行對帳單影本（桃園地檢署5552號他卷影卷第12
    頁），僅可查知該銀行帳戶於106年3月16日匯出新臺幣（下
    同）350萬元，尚無法知悉匯款對象及用途，嗣經承審檢察
    官調閱相關資料，函詢台北富邦商業銀行調取該筆匯款取款
    憑條，有該銀行竹北分行108年10月22日北富銀竹北字第108
    0000032號函及其附匯款委託單取款憑條（新竹地檢署3157
    號他卷影卷第33頁至第40頁），始查知聲請人匯款附表編號
    3之款項至「兆豐國際商業銀行受託信託財產專戶」，以支
    付被告購買房屋之用，經檢察官提示上開卷證資料予被告表
    示意見後，被告始知悉附表編號3之款項係用作購買房屋，
    並表示對該款項不再提告等語（新竹地檢署3157號他卷影卷
    第52頁），足徵被告並非自始明知聲請人提領附表編號3款
    項之目的，自不能以前案調查後，檢察官為不起訴處分而反
    推被告有誣告之主觀故意，是聲請人聲請意旨實有誤會。
六、綜上所述，經本院調閱被告所涉本案誣告全案卷證核閱結果
    ，並無證據足以證明被告有何聲請人所指誣告之犯行。此外
    ，原不起訴處分書及原駁回再議處分書業就卷內證據詳為調
    查後，而以被告犯罪嫌疑不足，為不起訴處分、駁回再議處
    分，與本院前開認定結果相同。又該不起訴處分書及再議處
    分書已詳細敘明所憑證據及判斷理由，業經本院調閱偵查卷
    宗查核無誤，且所載證據取捨及事實認定之理由，尚無違背
    經驗法則、論理法則及證據法則。是原檢察官及高檢署檢察
    長以被告犯罪嫌疑不足，予以不起訴處分及駁回再議之聲請
    ，並無不當。從而，本件交付審判之聲請為無理由，應予駁
    回。　　
七、依刑事訴訟法第258條之3第2項前段，裁定如主文。
中　　華　　民　　國　　111 　年　　2 　　月　　11　　日
                  刑事第二庭    審判長法  官   楊數盈
                                      法  官   江宜穎
                                      法  官   崔恩寧
以上正本證明與原本無異。
不得抗告。
中　　華　　民　　國　　111 　年　　2 　　月　　11　　日
                                      書記官  莊琬婷             
　　　　　　　　　　　　　　　　　　　
　　　　　　　　　　　　　　　　　　　　　　　
附表：
編號 帳戶 提領方式 （民國、新臺幣） 1 陳煥偉所申辦、帳號為000000000000號之台北富邦商業銀行竹北分行帳戶。 田沛可於106年11月9日某時許，前往台北富邦商業銀行竹北分行處，以臨櫃方式，自左側帳戶轉帳50萬0,210元至陳煥偉所申辦、帳號為00000000000000號之台北富邦商業銀行竹北分行帳戶。 2 田沛可之子陳○綱所申辦、帳號為000000000000號之台北富邦商業銀行竹北分行帳戶。 田沛可於105年4月25日某時許，前往台北富邦商業銀行竹北分行處，以臨櫃方式，自左側帳戶轉帳65萬8,948元至陳煥偉所申辦、帳號為00000000000000號之基隆愛三路郵局帳戶。 3 田沛可之子陳○綱所申辦、帳號為000000000000號之台北富邦商業銀行竹北分行帳戶。 田沛可於106年3月16日某時許，前往台北富邦商業銀行竹北分行處，以臨櫃方式，自左側帳戶轉帳350萬元至以「兆豐國際商業銀行受託信託財產專戶」名義所申辦、帳號為00000000000000號之兆豐國際商業銀行帳戶。 4 田沛可之子陳○綱所申辦、帳號為000000000000號之台北富邦商業銀行竹北分行帳戶。 田沛可於106年3月31日某時許，前往台北富邦商業銀行竹北分行處，以臨櫃方式，自左側帳戶轉帳17萬9,689元至陳煥偉所申辦、帳號為00000000000000號之基隆愛三路郵局帳戶。 5 田沛可之子陳○綱所申辦、帳號為000000000000號之台北富邦商業銀行竹北分行帳戶。 田沛可於107年1月4日某時許，前往台北富邦商業銀行竹北分行處，以臨櫃方式，自左側帳戶轉帳132萬5,487元至田沛可所申辦、帳號為000000000000號之台北富邦商業銀行竹北分行帳戶內；嗣於107年1月25日，復將該款項自上揭帳戶匯還至田沛可之子陳○綱所申辦、帳號為000000000000號之台北富邦商業銀行竹北分行帳戶。。 6 陳益民所申辦、帳號為0000000000000號之屏東勝利路郵局帳戶。 田沛可於105年7月6日某時許，前往竹北中山郵局處，以臨櫃方式，自左側帳戶轉帳111萬0,100元田沛可之子陳○心所申辦、帳號為00000000000000號之郵局帳戶；復於105年7月15日、105年8月3日等日期，以金融卡提款方式，自田沛可之子陳○心上揭郵局帳戶先後提領3萬元、3萬元等款項；又於105年8月3日上午11時3分許，前往前往竹北中山郵局處，以臨櫃方式，自田沛可之子陳○心上揭郵局帳戶匯款50萬元至陳煥偉所申辦、帳號為000000000000號之中國信託銀行竹北分行帳戶，另於同日（3日）上午11時8分許，以臨櫃方式，自上揭陳○心郵局帳戶提領55萬1,710元後，旋將之存入田沛可所申辦、帳號為00000000000000號之郵局帳戶。